臺灣士林地方法院刑事判決
110年度金訴字第231號
公  訴  人  臺灣士林地方檢察署檢察官
被      告  莊家瑋



            陳彥璋





上列被告因詐欺等案件，經檢察官提起公訴（110年度偵字第193
號、第202號、第3382號）及移送併辦（臺灣新北地方檢察署110
年度偵字第3771號），本院判決如下：
    主  文
丙○○犯如附表「主文」欄所示之罪，各處如附表「主文欄」所示
之刑及沒收。未扣案之犯罪所得新臺幣貳拾伍萬元沒收，於全部
或一部不能沒收或不宜執行沒收時，追徵其價額。應執行有期徒
刑壹年陸月。
戊○○犯如附表「主文」欄所示之罪，各處如附表「主文欄」所示
之刑。應執行有期徒刑壹年玖月。
    事  實
一、丙○○於民國109年6月中旬間某日，經友人戊○○介紹，加入由
    真實姓名年籍不詳、暱稱「陳樾」、「VAN」、「钟伟豪」
    等成年人（無證據顯示係未成年人）所組成、以實施詐術為
    手段，而具有持續性、牟利性之有結構性詐欺集團犯罪組織
    （下稱本案詐欺集團）。其中丙○○擔任本案詐欺集團領取被
    害人遭詐贓款之車手工作，戊○○則擔任指揮丙○○之車手頭及
    收水工作。丙○○、戊○○即與前揭本案詐欺集團成員共同意圖
    為自己不法之所有，基於三人以上共同詐欺取財及洗錢之犯
    意聯絡，先由丙○○以手機傳送其所有台新商業銀行（下稱台
    新銀行）帳號00000000000000號帳戶（下稱系爭帳戶）之帳
    號予戊○○轉交本案詐欺集團成員作為收取詐欺款項之用，本
    案詐欺集團成員取得系爭帳戶帳號後，即於附表所示時間以
    附表所示之方式，詐欺如附表所示之人，致如附表所示之人
    均陷於錯誤，而分別匯款如附表所示金額至系爭帳戶內（遭
    詐欺時間及方式、匯款時間及金額詳如附表所示），復由戊○○指示丙○○於如附表所示時間提領如附表所示款項（提領時
    間、地點、金額詳如附表所示），丙○○提領後即於臺北市信
    義區五分埔某處將款項交付予戊○○或其指定之人，再轉交予
    其他詐欺集團成員，以此方式共同詐欺如附表所示之人，並
    藉此製造金流之斷點，致無從追查上開犯罪所得之去向，而
    隱匿犯罪所得。丙○○並於109年7月4日自戊○○收取新臺幣（
    下同）25萬元之報酬。嗣附表所示之人察覺受騙後報警處理
    ，上情始為警所悉。
二、案經甲○○訴由高雄市政府警察局仁武分局、己○○訴由臺北市
    政府警察局南港分局、乙○○訴由彰化縣警察局鹿港分局報告
    臺灣士林地方檢察署檢察官偵查起訴及臺灣新北地方檢察署
    檢察官移送併辦。
    理  由
壹、證據能力：
一、按組織犯罪防制條例第12條第1項中段規定：「訊問證人之
    筆錄，以在檢察官或法官面前作成，並經踐行刑事訴訟法所
    定訊問證人之程序者為限，始得採為證據。」係以立法排除
    被告以外之人於警詢或檢察事務官調查中所為之陳述，得適
    用刑事訴訟法第159條之2、第159條之3及第159條之5之規定
    ，是證人於警詢時之陳述，於違反組織犯罪防制條例案件，
    即絕對不具有證據能力，自不得採為判決基礎。上開規定係
    排除一般證人於警詢陳述之證據能力之特別規定，然被告於
    警詢之陳述，對被告本身而言，則不在排除之列（最高法院
    102年度台上字第2653號判決參照）。本件被告丙○○、戊○○
    以外之人於警詢中之陳述，屬被告以外之人於審判外之陳述
    ，依上說明，於被告丙○○、戊○○涉及違反組織犯罪防制條例
    之罪名，絕對不具證據能力，不得採為判決基礎，然就其涉
    及加重詐欺取財及洗錢等罪名部分，則不受此限制。
二、除前述之情形外，其他本件資以認定事實之所有被告以外之
    人於審判外之供述證據，檢察官、被告於審判中均表示同意
    作為證據【見本院110年度金訴字第231號卷（下稱本院卷㈡
    ）第157頁至第164頁】，本院審酌上開證據作成時之情況，
    無不當取供或違反自由意志而陳述等情形，且均與本案待證
    事實具有關聯性，認為以之作為本案之證據乃屬適當；又所
    有援用之非供述證據亦無證據證明係公務員違背法定程序所
    取得，自均有證據能力。
貳、實體部分：
一、認定事實之依據及理由：
　㈠被告丙○○部分：
　  訊據被告丙○○固坦承加重詐欺取財、洗錢之犯行及有於如附
    表所示之提領時、地，依被告戊○○指示提領如附表所示金額
    ，再將上開款項交付予被告戊○○或其指定之人等節，惟矢口
    否認有何參與組織之犯行，辯稱：其未加入詐欺集團，僅接
    觸陳彥彰云云。經查：
　⒈被告丙○○提供其所有系爭帳戶帳號予被告戊○○轉交本案詐欺
    集團成員作為收取詐欺款項之用，本案詐欺集團成員取得系
    爭帳戶帳號後，即於如附表所示時間以附表所示之方式，詐
    欺如附表所示之人，致如附表所示之人均陷於錯誤，而分別
    匯款如附表所示金額至系爭帳戶內（遭詐欺時間及方式、匯
    款時間及金額詳如附表所示），復由被告戊○○指示被告丙○○
    於如附表所示時間提領如附表所示款項（提領時間、地點、
    金額詳如附表所示），再由被告丙○○於臺北市信義區五分埔
    某處交付予戊○○或其指定之人等節，業據被告丙○○於偵查中
    、本院審理中坦承不諱【見臺灣士林地方檢察署（下稱士林
    地檢）110年度偵字第202卷（下稱偵202卷）第9頁至第12頁
    ，士林地檢110年度偵字第193號卷（下稱偵193卷）第9頁至
    14頁、第119頁至第127頁、第205至207頁、第219頁至第223
    頁，士林地檢110年度偵字第3382號卷（下稱偵3382卷）第1
    9頁至第24頁，臺灣新北地方檢察署110年度偵字第3771號卷
    （下稱偵3771卷）第123頁至第125頁，本院卷㈡第92頁至第9
    5頁、第166頁至第167頁】，核與告訴人即證人己○○（見偵1
    93卷第81頁至第89頁）、甲○○（見偵202卷第21頁至第24頁
    ）、乙○○（見偵3382卷第85頁至第93頁）於警詢之證述相符
    ，並有系爭帳戶交易明細及存摺封面及內頁影本、己○○所提
    之網路銀行轉帳交易明細、通訊軟體對話記錄擷圖、CRM帳
    戶註冊資料、電子郵件資料、臺北市政府警察局北投分局長
    安派出所陳報單、受理各類案件紀錄表、內政部警政署反詐
    騙諮詢專線紀錄表、受理刑事案件報案三聯單、台新國際商
    業銀行109年8月6日台新作文字第10916251號函暨所附系爭
    帳戶開戶基本資料、交易明細、內政部警政署反詐騙諮詢專
    線紀錄表、桃園市政府警察局龜山分局龜山派出所受理詐騙
    帳戶通報警示簡便格式表、金融機構聯防機制通報單、甲○○
    所提之中國信託銀行帳戶000000000000號交易明細、匯款申
    請書、網路銀行轉帳交易明細、甲○○所提之通訊軟體對話記
    錄擷圖、乙○○所提之網路銀行轉帳交易明細、乙○○所提之通
    訊軟體對話記錄擷圖、新竹縣警察局竹北分局六家派出所受
    理刑事案件報案三聯單、受理各類案件紀錄表、受理詐騙帳
    戶通報警示簡便格式表、內政部警政署反詐騙諮詢專線紀錄
    表、金融機構聯防機制通報單、擷取報告-Apple iPhone、
    台新銀行分行據點在卷可稽（見偵193卷第17頁至第23頁、
    第93頁至第95頁、第98頁至第101頁、第107頁至第113頁，
    偵202卷第25頁至第32頁、第35頁、第41頁至第43頁、第49
    頁至第61頁、第63頁至第67頁，偵3382卷第101頁、第125頁
    至第165頁、第167頁至第169頁、第185頁、第215頁至第217
    頁、第260頁、第383頁至第397頁，本院卷㈡第77頁至第82頁
    ），此部分事實，堪以認定。
　⒉次查被告丙○○依被告戊○○指示自系爭帳戶提領贓款後，再交
    付予被告戊○○或其指定之人轉交該詐欺集團上游，堪信被告
    丙○○係透過提領現金再層層轉交之方式製造金流斷點，客觀
    上得以切斷詐欺所得金流之去向，阻撓國家對詐欺犯罪所得
    之追查；而被告丙○○提領贓款後既以迂迴之方式層層轉交詐
    欺集團上游，顯知悉其所為得以切斷詐欺金流之去向，主觀
    上亦具有掩飾、隱匿該財產與犯罪之關聯性，以逃避國家追
    訴、處罰之犯罪意思，其所為亦屬洗錢防制法第2條第1款及
    2款所稱之洗錢行為甚明，是被告丙○○所為加重詐欺取財及
    洗錢犯行，事證明確，可以認定。
　⒊被告丙○○雖以前詞置辯否認參與組織犯罪犯行。惟按，現行
    組織犯罪防制條例於107年1月3日修正公布，其中第2條規定
    「本條例所稱犯罪組織，指3人以上，以實施強暴、脅迫、
    詐術、恐嚇為手段或最重本刑逾5年有期徒刑之刑之罪，所
    組成具有持續性或牟利性之有結構性組織。前項有結構性組
    織，指非為立即實施犯罪而隨意組成，不以具有名稱、規約
    、儀式、固定處所、成員持續參與或分工明確為必要。」。
    本件雖無證據證明本案詐欺集團有何具體名稱、固定處所等
    ，惟依被告丙○○之供述及告訴人所提通訊軟體對話記錄擷圖
    ，可認本案詐欺集團乃由不詳成員負責詐欺告訴人並指示告
    訴人匯款，且於集團成員實施詐術致告訴人陷於錯誤而依指
    示將款項匯入系爭帳戶後，即由被告戊○○指示被告丙○○進行
    提領款項並持之前往指定地點交由被告戊○○或其指定之人，
    層層指揮，組織縝密，分工精細，自須投入相當之成本、時
    間，顯非為立即實施犯罪而隨意組成者，而已為有結構性之
    組織。再觀諸被告丙○○於109年6月中加入後，已有如附表所
    示多位告訴人遭詐欺而匯入款項，被告丙○○並已參與完成各
    該次詐欺所得款項之收取，是以被告丙○○參與本案詐欺集團
    之時間、集團成員之分工、遂行詐欺犯行之獲利情形、報酬
    之取得，堪認本案詐欺集團係以實施詐術為手段，具有持續
    性、牟利性之結構性組織，核與上開所定犯罪組織之定義相
    符，被告丙○○參與該詐騙集團並負責擔任取款車手工作，且
    獲有報酬，確該當參與犯罪組織之構成要件。被告丙○○上開
    所辯，顯係畏罪卸責之詞，難認可採。
　㈡被告戊○○部分：
　  訊據被告戊○○否認有何加重詐欺、洗錢及參與組織犯罪之犯
    行，辯稱：其未曾向被告丙○○借用系爭帳戶再轉交本案詐欺
    集團或指揮被告丙○○領款，亦未曾向被告丙○○收款，更無加
    入本案詐欺集團，其所申辦之玉山銀行帳戶0000000000000
    號帳戶（下稱玉山銀行帳戶）遭通報為警示帳戶係因張心怡
    匯錯款，復不滿其態度而報案，其雖已返還上開款項惟已無
    法撤告；又其所有手機存有玉山銀行帳戶及身分證、健保卡
    照片係因其欲申請貸款，其未從事詐騙；證人丙○○所述不實
    ，且證述內容不清不楚、答非所問而不可採云云。經查：
　⒈本案詐欺集團成員取得系爭帳戶帳號後，即於附表所示時間
    以附表所示之方式，詐欺如附表所示之人，致如附表所示之
    人均陷於錯誤，而分別匯款如附表所示金額至系爭帳戶內（
    遭詐欺時間及方式、匯款時間及金額詳如附表所示）等節，
    為被告戊○○於準備程序中所不否認（見本院卷㈡第93頁至第9
    4頁），並有如㈠⒈所示各該證據在卷可稽，先堪認定。
　⒉被告戊○○確將被告丙○○提供之系爭帳戶帳號轉交予本案詐欺
    集團，復於如附表所示之人匯款後，先指揮被告丙○○於如附
    表所示時、地領取如附表所示金額，再親自或指定本案詐欺
    集團成員於臺北市信義區五分埔收取被告丙○○提領之款項，
    並給付被告丙○○25萬元報酬等節，業據：
　①證人即被告丙○○：⑴於偵查中具結證稱：戊○○與我是居酒屋同
    事，認識約1年，戊○○有跟我借系爭帳戶，戊○○說會有錢匯
    入系爭帳戶要我幫忙領出來，我便拍系爭帳戶存摺封面並以
    微信傳送予戊○○，之後戊○○便以微信通話功能要我將系爭帳
    戶內之錢全部領出，我總共領了5次共300萬元，領完錢後我
    直接交給戊○○或其指定之人，交款地點是在五分埔後面的巷
    子，最後1次戊○○親自拿25萬元給我，是從我最後一次領款
    中抽出來的，最後一次領完錢戊○○叫我把對話紀錄全部刪除
    等語（見偵193號卷第125頁至第127頁、第219頁至第223頁
    ）；⑵於本院審理中具結證稱：我於案發即109年6月30日前
    與戊○○認識約1年多，是在松山的居酒屋擔任廚師時認識的
    ，交情很好，系爭帳戶係我申辦，109年間戊○○在車上跟我
    借系爭帳戶帳號並請我幫忙領錢，我便將系爭帳戶存摺封面
    拍照以手機傳給戊○○，傳照片的手機偵查中我有提供給檢察
    官，之後我依戊○○指示分別於109年6月30日15時，7月1日14
    時至15時，7月2日14時至15時，7月3日14時至15時及7月4日
    14時至15時許提款，系爭帳戶內的款項都是我領的，我們是
    以微信和FB聯繫，共計5次總額300萬元，領完錢後戊○○於7
    月4日在松山五分埔的市場內給我25萬元報酬，報酬是從我
    提的款項中拿的當時尚有其他人在場，交錢我是交給戊○○或
    其指定之人，有2次是給戊○○、3次是給戊○○指定之人；我雖
    然之前有欠戊○○錢，但在戊○○跟我借帳戶之前已經還清等語
    纂詳（見本院卷㈡第137頁至第157頁）。
　②細繹證人丙○○上開證述，就被告戊○○向其借用系爭帳戶帳號
    後指示其領款並於五分埔收受其所交付款項等具體過程鉅細
    靡遺，且歷經偵查及本院審理均為一致之證述；而被告丙○○
    之手機經數位鑑識還原，其中確有系爭帳戶封面照片乙節，
    亦有擷取報告-Apple iPhone在卷可稽（見偵3382號卷第395
    頁），核與丙○○證稱其係以手機將系爭帳戶存摺封面拍照後
    傳送予被告戊○○等節相符，自足以作為證人丙○○證詞之補強
    證據。又被告丙○○固曾向被告戊○○借款，經被告戊○○催討後
    由被告丙○○之母代為償還，惟於本案行為前均已清償完畢等
    節，業據證人丙○○於本院審理中具結證述明確（見本院卷㈡1
    49頁至第150頁），考量被告丙○○與戊○○之債務於本案案發
    前即已清償完畢，且被告丙○○於偵查中、審理中就加重詐欺
    及洗錢犯行均自白犯行，被告丙○○縱供出被告戊○○亦無從脫
    免刑責，衡情被告丙○○當無甘冒偽證之風險誣指被告戊○○之
    可能，益徵證人丙○○上開證述之內容，應為其自身真實經歷
    ，而堪採信。
　③又查，證人張心怡前遭柏尚國際公司以投資外匯之方式詐欺
    而陷於錯誤，於109年7月3日將11萬6,700元匯入被告戊○○所
    有玉山銀行帳戶乙節，業據證人張心怡於警詢中證述明確（
    見偵3382卷第363頁至第367頁），並有臺北市政府警察局大
    同分局民族路派出所陳報單、受理各類案件紀錄表、受理刑
    事案件報案三聯單、受理詐騙帳戶通報警示簡便格式表、臺
    灣銀行匯款申請書、內政部警政署反詐騙諮詢專線紀錄表可
    證（見偵3382卷第359頁至第361頁、第371頁、第375頁、第
    377頁、第381頁）；而被告戊○○所有手機經數位鑑識還原，
    其手機中確有於「109年6月2日建立」之玉山銀行帳戶封面
    照片乙節，亦有擷取報告-Apple iPhone在卷可稽（見偵338
    2號卷第383頁），均堪認定。準此，被告戊○○於109年6月2
    日以手機拍攝其所有玉山銀行帳戶存摺封面後，於109年7月
    3日即遭詐欺集團作為收受詐欺款項之用；而證人張心怡遭
    詐欺之方式，與本案詐欺集團之詐欺手法均係以不實投資訊
    息要求被害人匯款，手段雷同，匯款時間復與本案相近，堪
    信被告戊○○確於109年6月2日起至109年7月3日期間提供帳戶
    予詐欺集團收受詐欺款項，亦與證人丙○○指述相符，益徵證
    人丙○○所述信而有徵而堪採信。
　⒊被告戊○○固以前詞置辯。惟查，被告戊○○於審理中陳稱：其
    於108年間曾貸款以經營居酒屋，109年6月間其欲再貸款而
    拍攝玉山銀行帳戶存摺封面及證件照片給貸款公司，但未貸
    款成功云云（見本院卷㈡第162頁至第163頁）。惟依一般交
    易常情，申辦貸款尚需提供貸款者薪資轉帳明細、存款餘額
    、財稅及債務資料等文件為資力審查，而非僅提供存摺封面
    即可貸款，且被告戊○○既有貸款經驗對上情即無不知之理，
    其辯稱拍攝玉山銀行帳戶存摺封面係供貸款之用云云顯難採
    信。
　⒋又查，被告丙○○於本案持系爭帳戶提款卡提領贓款，並依被
    告戊○○指示將款項交付被告戊○○或其指定之人，製造金流之
    斷點，致無從或難以追查前揭犯罪所得，而掩飾或隱匿該犯
    罪所得之去向，故被告戊○○指示被告丙○○所為已非單純犯罪
    後處分贓物之與罰後行為，而該當洗錢防制法所規範之洗錢
    行為，被告戊○○就本案洗錢犯行與被告丙○○自有犯意聯絡及
    行為分擔而為共同正犯甚明。
  ⒌再按刑法第339條之4第1項第2款之立法理由為多人共同行使
    詐術手段，易使被害人陷於錯誤，其主觀惡性較單一個人行
    使詐術為重，有加重處罰之必要，爰仿照本法第222條第1項
    第1款之立法例，將「三人以上共同犯之」列為第2款之加重
    處罰事由，本款所謂「三人以上共同犯之」，不限於實施共
    同正犯，尚包含同謀共同正犯（詳立法理由）。復按共同正
    犯之意思聯絡，原不以數人間直接發生者為限，即有間接之
    聯絡者，亦包括在內。如甲分別邀約乙、丙犯罪，雖乙、丙
    間彼此並無直接之聯絡，亦無礙於其為共同正犯之成立；又
    共同實行犯罪行為之人，在合同意思範圍以內，各自分擔犯
    罪行為之一部，相互利用他人之行為，以達其犯罪之目的者
    ，即應對於全部所發生之結果，共同負責，不問犯罪動機起
    於何人，亦不必每一階段犯行，均經參與。再關於犯意聯絡
    ，不限於事前有所協定，其於行為當時，基於相互之認識，
    以共同犯罪之意思參與者，亦無礙於共同正犯之成立。且數
    共同正犯之間，原不以直接發生犯意聯絡者為限，即有間接
    之聯絡者，亦包括在內。本件被告戊○○所加入之本案詐欺集
    團，係由不詳詐欺集團成員分別以通訊軟體向如附表所示之
    人施用詐術，致如附表所示之人陷於錯誤而匯款至系爭帳戶
    ，被告戊○○再指示被告丙○○領款並將款項交付予被告戊○○或
    其指定之人等節，業經本院認定如㈡⒈⒉所述，顯見被告戊○○
    所涉之共同犯罪成員除其本身及被告丙○○外，至少尚有1名
    機房人員而均已達三人以上至明。又被告戊○○雖未必對全部
    詐欺集團成員有所認識或知悉其等之確切身分，亦未實際參
    與全部詐欺取財犯行，然此一間接聯絡犯罪之態樣，正為具
    備一定規模詐欺犯罪所衍生之細密分工模式，參與犯罪者透
    過相互利用彼此之犯罪角色分工，而形成一個共同犯罪之整
    體以利施行詐術，併同時得以製造金流之斷點，掩飾或隱匿
    該犯罪所得，而其等於本案參與之犯罪，既係對相同被害人
    同一次詐欺之一個共同詐欺及洗錢犯罪，則其等實均有以自
    己共同犯罪之意思，在共同犯意聯絡下，相互支援、供應彼
    此所需地位，相互利用他人行為，以達共同詐欺取財、洗錢
    之目的，自應就其所涉之詐欺取財、洗錢犯行，與所屬本案
    詐欺集團各該成員間，均負共同正犯之責任。
  ⒍又按組織犯罪防制條例所稱犯罪組織，指三人以上，以實施
    強暴、脅迫、詐術、恐嚇為手段或最重本刑逾5年有期徒刑
    之罪，所組成具有持續性或牟利性之有結構性組織；前項有
    結構性組織，指非為立即實施犯罪而隨意組成，不以具有名
    稱、規約、儀式、固定處所、成員持續參與或分工明確為必
    要，組織犯罪防制條例第2條第1項、第2項定有明文。查被
    告戊○○加入之本案詐欺集團，共同參與為詐欺取財之人數有
    3人以上，已如前述；且依被告丙○○於偵查中及審理中之具
    結證述及被害人所提通訊軟體對話紀錄，雖無證據證明本案
    詐欺集團有何具體名稱、固定處所等，惟可知本案詐欺集團
    在實行詐欺，再令車手提領贓款、收水等環節均由不同之專
    責成員運作，足見有相當之組織與分工，顯非為立即實施犯
    罪而隨意組成者，屬有結構性之組織；再觀諸被告戊○○於10
    9年6月加入後，已有如附表所示多位告訴人遭詐欺匯款，被
    告戊○○並已參與完成各該次詐欺所得款項之收取，是以被告
    戊○○參與本案詐欺集團之時間、集團成員之分工、遂行詐欺
    犯行之獲利情形、共犯報酬之取得，堪認本案詐欺集團係以
    實施詐術為手段，具有持續性、牟利性之結構性組織。
　㈢從而，本案事證明確，被告丙○○、戊○○犯行堪以認定，均應
    依法論科。
二、論罪科刑：
　㈠按審酌現今詐欺集團之成員皆係為欺罔他人，騙取財物，方
    參與以詐術為目的之犯罪組織。倘若行為人於參與詐欺犯罪
    組織之行為繼續中，先後多次為加重詐欺之行為，因參與犯
    罪組織罪為繼續犯，犯罪一直繼續進行，直至犯罪組織解散
    ，或其脫離犯罪組織時，其犯行始行終結。故該參與犯罪組
    織與其後之多次加重詐欺之行為皆有所重合，然因行為人僅
    為一參與犯罪組織行為，侵害一社會法益，屬單純一罪，應
    僅就「該案中」與參與犯罪組織罪時間較為密切之首次加重
    詐欺犯行，論以參與犯罪組織罪及加重詐欺罪之想像競合犯
    ，而其他之加重詐欺犯行，祗需單獨論罪科刑即可，無需再
    另論以參與犯罪組織罪，以避免重複評價。是如行為人於參
    與同一詐欺集團之多次加重詐欺行為，因部分犯行發覺在後
    或偵查階段之先後不同，肇致起訴後分由不同之法官審理，
    為裨益法院審理範圍明確、便於事實認定，即應以數案中「
    最先繫屬於法院之案件」為準，以「該案中」之「首次」加
    重詐欺犯行與參與犯罪組織罪論以想像競合（最高法院109
    年度台上字第3945號判決意旨參照）。查被告丙○○、戊○○除
    本案外無其他詐欺案件繫屬法院，有臺灣高等法院被告前案
    紀錄表附卷可參（見本院卷㈡第21頁至第27頁），依上說明
    ，被告丙○○、戊○○如附表編號2所示之加重詐欺犯行應併論
    參與犯罪組織罪。　
　㈡是核被告丙○○、戊○○如附表編號2所為，均係犯組織犯罪防制
    條例第3條第1項後段之參與犯罪組織罪、刑法第339條之4第
    1項第2款之三人以上共同犯詐欺取財罪及洗錢防制法第14條
    第1項之一般洗錢罪；如附表編號1、3所為，則均係犯刑法
    第339條之4第1項第2款之三人以上共同犯詐欺取財罪及洗錢
    防制法第14條第1項一般洗錢罪。被告丙○○、戊○○就上開加
    重詐欺取財及洗錢犯行，彼此間及與本案詐欺集團成員間，
    有犯意聯絡及行為分擔，均為共同正犯。
  ㈢又被告丙○○於密接之時間多次提領告訴人甲○○遭詐欺款項，
    再多次交付被告戊○○之行為，乃基於同一目的，於密切接近
    之時間所為，侵害同一告訴人之財產法益，各行為之獨立性
    極為薄弱，依一般社會健全觀念，難以強行分開，在刑法評
    價上，應視為數個舉動之接續施行，合為包括之一行為予以
    評價，較為合理，應論以接續犯而為包括之一罪。至被告丙○○、戊○○如附表編號2所示行為，分別係以一行為觸犯組織
    犯罪防制條例第3條第1項後段之參與犯罪組織罪、刑法第33
    9條之4第1項第2款之三人以上共同犯詐欺取財罪及洗錢防制
    法第14條第1項之一般洗錢罪；其等如附表編號1、3所示行
    為，則分別係以一行為觸犯刑法第339條之4第1項第2款之三
    人以上共同犯詐欺取財罪及洗錢防制法第14條第1項之一般
    洗錢罪，均為想像競合犯，皆應各從一重之3人以上共同犯
    詐欺取財罪處斷。被告丙○○、戊○○如附表編號1至3所示3次
    行為，係侵害不同人之財產法益，其犯意各別，行為互殊，
    應予分論併罰。至臺灣新北地方檢察署檢察官以110年度偵
    字第3771號移送併辦如附表編號2所示部分，經核與本案起
    訴書所記載之犯罪事實相同，而為起訴效力所及，本院自得
    併予審究。
  ㈣按犯洗錢防制法第14條之一般洗錢罪、第15條之特殊洗錢罪
    ，在偵查或審判中自白者，減輕其刑，洗錢防制法第16條第
    2項定有明文。想像競合犯之處斷刑，本質上係「刑之合併
    」。其所謂從一重處斷，乃將想像競合犯組成之評價上數罪
    ，合併為科刑一罪，其所對應之刑罰，亦合併其評價上數罪
    之數法定刑，而為一個處斷刑。易言之，想像競合犯侵害數
    法益者皆成立犯罪，論罪時必須輕、重罪併舉論述，同時宣
    告所犯各罪名，包括各罪有無加重、減免其刑之情形，亦應
    說明論列，量刑時併衡酌輕罪部分量刑事由，評價始為充足
    ，然後依刑法第55條前段規定「從一重處斷」，非謂對於其
    餘各罪可置而不論。因此，法院決定處斷刑時，雖以其中最
    重罪名之法定刑，做為裁量之準據，惟於裁量其輕重時，仍
    應將輕罪合併評價在內（最高法院108年度台上字第4405、4
    408號判決意旨參照）。查被告丙○○於偵查中、審判中坦承
    負責提領如附表所示告訴人遭詐欺款項並交付被告戊○○，藉
    以隱匿詐欺犯罪所得去向之一般洗錢犯行，原均應依上開規
    定減輕其刑，惟被告丙○○所犯之一般洗錢罪係屬想像競合犯
    之輕罪，均已從一重之3人以上共同犯詐欺取財罪處斷，無
    從逕依上開規定減輕其刑，惟本院於量刑時，仍併予審酌上
    開減刑事由，附此敘明。
　㈤爰審酌被告丙○○受被告戊○○指示，提領如附表所示告訴人遭
    詐欺款項並交付被告戊○○或其指定之人轉交本案詐欺集團上
    游，以此方式掩飾、隱匿該等詐欺所得款項之來源及去向，
    使偵查機關無從追溯該等犯罪所得，所為實有不該；復衡酌
    告訴人分別受騙之金額，與被告丙○○提領交付被告戊○○及其
    他詐欺集團成員之數額，以及被告丙○○犯後於偵查中及本院
    審理中均坦承犯行，並與如附表編號2、3所示告訴人達成和
    解，惟迄未依約清償之犯後態度；被告戊○○自始否認犯行之
    犯後態度，暨被告丙○○自陳高中肄業，未婚，無子女，從事
    冷氣安裝工作，月薪約3萬5,000元，無扶養負擔；被告戊○○
    自陳高中肄業，未婚，無子女，入監前從事服飾工作，月薪
    約4萬5,000元，偶需資助家人之家庭、經濟狀況（見本院卷
    ㈡第168頁），及檢察官、被告丙○○、戊○○、告訴人就科刑之
    意見（見本院卷㈡第131頁至第132頁、第166頁、第168頁至
    第169頁、第173頁）等一切情狀，分別量處如主文所示之刑
    ，以資警惕。另審酌被告丙○○、戊○○本案所為均係三人以上
    共同犯詐欺取財罪之同質性犯罪，詐欺人數共3人，併斟酌
    被告丙○○、戊○○於4日內多次提領、收受贓款，犯罪手法同
    一，如以實質累加之方式定應執行刑，則處罰之刑度顯將超
    過其行為之不法內涵，而違反罪責原則，爰考量法律之外部
    性及內部性界限、刑罰經濟及恤刑之目的、刑罰邊際效應隨
    刑期而遞減及行為人所生痛苦隨刑期而遞增、行為人復歸社
    會之可能性、各罪間之關係、時空之密接程度等情狀，分別
    定應執行刑如主文所示。　
　㈥按組織犯罪防制條例第3條第3項就受處分人之人身自由所為
    限制，違反憲法比例原則及憲法明顯區隔原則之要求，與憲
    法第8條保障人身自由之意旨不符，應自本解釋公布之日起
    失其效力（司法院110年12月10日公布之釋字第821號解釋參
    照）。本案被告丙○○、戊○○雖係犯組織犯罪防制條例第3條
    第1項後段之參與犯罪組織罪，惟該條第3項既於裁判前經宣
    告失其效力，本院自不得再依該規定對被告丙○○、戊○○宣告
    強制工作，併此敘明。
　㈦沒收：　
　⒈按供犯罪所用、犯罪預備之物或犯罪所生之物，屬於犯罪行
    為人者，得沒收之；前二項之沒收，於全部或一部不能沒收
    或不宜執行沒收時，追徵其價額；犯罪所得，屬於犯罪行為
    人者，沒收之；但有特別規定者，依其規定；前二項之沒收
    ，於全部或一部不能沒收或不宜執行沒收時，追徵其價額，
    刑法第38條第2項前段、第4項、第38條之1第1項、第3項分
    別定有明文。又因犯罪所得之物，以實際所得者為限，苟無
    所得或尚未取得者，自無從為沒收追繳之諭知（最高法院89
    年度台上字第3434號判決參照）。至共同正犯犯罪所得之沒
    收、追徵，應就各人所分得之數為之。所謂各人「所分得」
    之數，係指各人「對犯罪所得有事實上之處分權限」而言。
    因此，若共同正犯各成員內部間，對於犯罪所得分配明確時
    ，應依各人實際所得宣告沒收；若共同正犯對於犯罪所得，
    其個人確無所得或無處分權限，且與其他成員亦無事實上之
    共同處分權限者，自不予諭知沒收（最高法院107年度台上
    字第2989號判決意旨參照）。
　⒉本件被告丙○○共計領得報酬25萬元等情，為被告丙○○所自承
    在卷（見本院卷㈡第95頁），此屬其犯罪所得，且被告丙○○
    迄未實際償還告訴人，自應依刑法第38條之1第1項、第3項
    之規定宣告沒收，並於全部或一部不能沒收或不宜執行沒收
    時，追徵其價額。而被告戊○○部分因其否認犯行，卷內復無
    積極證據足認被告戊○○就本案犯行曾獲取任何犯罪所得，尚
    無從認定被告戊○○因本案犯行而有實際犯罪所得，併此敘明
    。
  ⒊又未扣案之蘋果牌iPhone11（IMEI：000000000000000）手機
    1支為被告丙○○所有，供本案犯罪所用之物，為被告丙○○所
    自承（見本院卷㈡第147頁），應依刑法第38條第2項、第4項
    規定宣告沒收，並於全部或一部不能沒收或不宜執行沒收時
    ，追徵其價額。
　⒋末按犯洗錢防制法之洗錢罪，其所移轉、變更、掩飾、隱匿
    、收受、取得、持有、使用之財物或財產上利益，沒收之，
    洗錢防制法第18條第1項前段固有明文。惟上開洗錢防制法
    關於沒收之條文既未規定「不論屬於犯罪行為人與否」均沒
    收之，而採取相對義務沒收主義，自仍以屬於被告所得管領
    、處分者為限，始應予以沒收。本件被告丙○○、戊○○於事實
    欄一之洗錢犯行所提領之款項，其中被告丙○○分得25萬元而
    為其詐欺犯罪所得並經本院宣告沒收，餘款則屬洗錢部分所
    得，復已交予本案詐欺集團犯罪組織而非被告丙○○、戊○○所
    有，亦未在其實際掌控中，則被告丙○○、戊○○就此部分犯罪
    所收受、持有之財物本不具所有權及事實上處分權，自非其
    所得管領、處分，即無從依洗錢防制法第18條第1項規定予
    以宣告沒收，併予敘明。　
據上論斷，應依刑事訴訟法第299條第1項前段，判決如主文。
本案經檢察官丁○○提起公訴，檢察官林珮菁移送併辦，檢察官林
在培到庭執行職務。　　　
中　　華　　民　　國　　111 　年　　5 　　月　　19　　日
            刑事第一庭　審判長法  官  陳明偉
　　                          法  官  邰婉玲
　　                          法  官  鍾  晴
以上正本證明與原本無異。
如不服本判決應於收受送達後20日內向本院提出上訴書狀，並應
敘述具體理由。其未敘述上訴理由者，應於上訴期間屆滿後20日
內向本院補提理由書（均須按他造當事人之人數附繕本）「切勿
逕送上級法院」。
因疫情而遲誤不變期間，得向法院聲請回復原狀。
                              書記官  李欣頻　　
中　　華　　民　　國　　111 　年　　5 　　月　　19　　日
附錄法條
中華民國刑法第28條
二人以上共同實行犯罪之行為者，皆為正犯。

中華民國刑法第339條之4
犯第339 條詐欺罪而有下列情形之一者，處1 年以上7 年以下有
期徒刑，得併科1 百萬元以下罰金：
一、冒用政府機關或公務員名義犯之。
二、三人以上共同犯之。
三、以廣播電視、電子通訊、網際網路或其他媒體等傳播工具，
    對公眾散布而犯之。
前項之未遂犯罰之。

洗錢防制法第14條
有第二條各款所列洗錢行為者，處7年以下有期徒刑，併科新臺
幣500萬元以下罰金。
前項之未遂犯罰之。
前二項情形，不得科以超過其特定犯罪所定最重本刑之刑。

組織犯罪條例第3條第1項
發起、主持、操縱或指揮犯罪組織者，處3年以上10年以下有期
徒刑，得併科新臺幣1億元以下罰金；參與者，處6月以上5年以
下有期徒刑，得併科新臺幣1,000萬元以下罰金。但參與情節輕
微者，得減輕或免除其刑。具公務員或經選舉產生之公職人員之
身分，犯前項之罪者，加重其刑至二分之一。　　　　　　

附表：
編號 詐欺時間 告訴人 詐欺方式 匯款時間及金額（新臺幣）及帳戶名稱 提領時間、地點、金額 主文 1 109年6月29日（起訴書誤載為109年6月30日11時19分至同年7月2日14時52分） 甲○○ 暱稱「陳樾」之詐欺集團成員與甲○○聯繫，佯稱：可投資新葡京娛樂城網站云云，致甲○○陷於錯誤，而依指示匯款至系爭帳戶。 109年6月30日11時19分匯款1萬元 109年6月30日14時38分許，丙○○於臺北市○○區○○○路0段000號「台新銀行南松山分行」現金提款17萬元。 丙○○犯三人以上共同詐欺取財罪，處有期徒刑壹年肆月。未扣案之蘋果牌iPhone11手機壹支（IMEI：000000000000000）沒收，於全部或一部不能沒收或不宜執行沒收時，追徵其價額。      109年6月30日11時53分匯款2萬元  戊○○犯三人以上共同詐欺取財罪，處有期徒刑壹年柒月。     109年7月2日12時42分匯款5萬元 109年7月2日15時30分許，丙○○於臺北市○○區○○○路○段000號「台新銀行松德分行」現金提款70萬元、同日15時44分許丙○○於ATM提領15萬元。      109年7月2日12時43分匯款5萬元       109年7月2日14時52分匯款70萬元   2 109年5月1日（起訴書誤載為109年6月30日15時56分） 己○○ 暱稱「VAN」之詐欺集團成員與己○○聯繫，佯稱：可於META TRADER等網站投資貨幣獲利云云，致己○○陷於錯誤，而依指示匯款至系爭帳戶。 109年6月30日15時56分匯款2萬9,429元 109年7月1日14時26分許，丙○○於臺北市○○區○○路00000號「台新銀行南港分行」現金提款95萬元。 丙○○犯三人以上共同詐欺取財罪，處有期徒刑壹年壹月。未扣案之蘋果牌iPhone11手機壹支（IMEI：000000000000000）沒收，於全部或一部不能沒收或不宜執行沒收時，追徵其價額。        戊○○犯三人以上共同詐欺取財罪，處有期徒刑壹年肆月。 3 109年6月21日（起訴書誤載為109年7月3日13時1分） 乙○○ 暱稱「钟伟豪」之詐欺集團成員與乙○○聯繫，佯稱：可於BXUS網站投資虛擬貨幣獲利云云，致乙○○陷於錯誤，而依指示匯款至系爭帳戶。 109年7月3日13時1分匯款1萬6,234元 109年7月3日15時21分許，丙○○於臺北市○○區○○路00000號「台新銀行南港分行」現金提款50萬元。 丙○○犯三人以上共同詐欺取財罪，處有期徒刑壹年壹月。未扣案之蘋果牌iPhone11手機壹支（IMEI：000000000000000）沒收，於全部或一部不能沒收或不宜執行沒收時，追徵其價額。        戊○○犯三人以上共同詐欺取財罪，處有期徒刑壹年肆月。